臺灣高雄地方法院民事判決　　　　　　 110年度小上字第65號
上　訴　人　蘇奕達　


訴訟代理人　蔡建賢律師
被上訴　人　國王城堡社區管理委員會

法定代理人　郭迦勒　
上列當事人間給付管理費事件，上訴人對於民國110 年8 月30日
本院高雄簡易庭110 年度雄小字第1404號第一審判決提起上訴，
本院判決如下：
    主  文
上訴駁回。
第二審訴訟費用新臺幣壹仟伍佰元由上訴人負擔。
    事實及理由
一、上訴人主張：
  ㈠上訴人前向訴外人曄龍開發股份有限公司（下稱曄龍公司）
    購買門牌號碼高雄市○○區○○路000 號36樓房屋（下稱系
    爭房屋），因系爭房屋之買賣糾紛，曄龍公司拒絕交付系爭
    房屋，上訴人雖於民國108 年11月25日取得系爭房屋所有權
    ，成為被上訴人管理之國王城堡大樓（下稱系爭大樓）區分
    所有權人，但曄龍公司於110 年2 月23日始將系爭房屋點交
    予上訴人，在此之前上訴人並非系爭大樓住戶，依國王城堡
    社區住戶管理規約（下稱系爭住戶規約）第6 條及國王城堡
    社區財務管理辦法（下稱系爭管理辦法）第7 、8 條之規定
    ，管理費應由住戶即曄龍公司依使用面積負擔之，非由區分
    所有權人依登記所有權面積負擔。原判決未適用系爭住戶規
    約第6 條及系爭管理辦法第7 、8 條規定，逕依公寓大廈管
    理條例（下稱公寓條例）第10條第1 項規定，認定應由區分
    所有權人即上訴人繳納上開期間之管理費，即有適用法規不
    當之違法。
  ㈡被上訴人自108 年11月25日後仍繼續向曄龍公司收取系爭房
    屋之管理費，可證被上訴人亦承認住戶規約係規定向「住戶
    」即房屋居住使用人收取管理費；嗣曄龍公司拒絕給付管理
    費後，被上訴人改向上訴人請求給付管理費，自屬違反規約
    之行為。又被上訴人在110 年2 月23日前拒絕交付鑰匙及公
    共設施、停車場予上訴人使用，且被上訴人於109 年度區分
    所有權人會議，拒絕承認上訴人出席之資格，亦即被上訴人
    拒絕上訴人行使區分所有權人之權利，卻要求上訴人履行區
    分所有權人義務，係違反住戶規約及權義相等原則，被上訴
    人不得向上訴人請求給付管理費（系爭房屋使用之對價）。
    退步言，倘認上訴人應繳納上開期間之管理費，因被上訴人
    受上訴人之委任管理系爭大樓，卻於上開期間拒絕上訴人使
    用系爭房屋之公共設施及停車場，侵害上訴人對系爭大樓專
    有部分及停車位公共設施之使用收益，致上訴人受有每月新
    臺幣（下同）15,703元之損害，8 個月合計受損125,624 元
    ，違反委任契約之委任義務，應負不完全給付損害賠償責任
    ，上訴人得以該損害賠償債權與本件管理費債務為抵銷等語
    。並聲明：（一）原審判決廢棄；（二）被上訴人原審之訴
    駁回。
二、按對於小額程序第一審裁判之上訴或抗告，非以其違背法令
    為理由，不得為之。民事訴訟法第436 條之24第2 項定有明
    文。所謂判決有違背法令，乃指判決不適用法規或適用不當
    ，為同法第468 條所明定，此亦為小額事件之上訴程序所準
    用（民事訴訟法第436 條之32第2 項參照）。另按小額程序
    之第二審判決，依上訴意旨足認上訴為無理由者，得不經言
    詞辯論為之。同法第436 條之29第2 款亦有明文。
三、經查：
  ㈠按有關公寓大廈、基地或附屬設施之管理使用及其他住戶間
    相互關係，除法令另有規定外，得以規約定之。住戶應遵守
    規約規定事項。區分所有權人或住戶積欠應繳納之公共基金
    或應分擔或其他應負擔之費用已逾二期或達相當金額，經定
    相當期間催告仍不給付者，管理負責人或管理委員會得訴請
    法院命其給付應繳之金額及遲延利息。公寓條例第23條第1
    項、第6 條第1 項第5 款、第21條分別定有明文。又系爭住
    戶規約第6 條第1 項第1 款規定：「區分所有權人或住戶按
    月繳交之經常管理費，依房屋權狀總坪數計算收取管理維護
    費，每月每坪90元，但房屋用途非為居家住宅，屬營利事業
    之營運場所或非營利組織之活動場所者，管理維護費（不含
    汽車停車位管理費用）為每月每坪135 元。」（見原審卷第
    14-15 頁）；另系爭住戶規約第13條授權制訂之系爭管理辦
    法第7 條第1 項第2 款、第8 條第1 項分別規定：「管委會
    依系爭住戶規約第6 條規定向住戶收取管理費，作為社區日
    常清潔、保安、設施維護及行政庶務費用，各住戶按其使用
    面積計算，採每月收取之方式」、「管理費以一個月為一期
    ，每個月收費一次，…各住戶應於隔月十日前依通知單上載
    明之繳費方式與金額繳納。」（見原審卷第109-110 頁）。
  ㈡上訴人雖主張其非系爭管理辦法第7 、8 條所稱「住戶」，
    系爭房屋之實際占有人即曄龍公司應負擔「住戶」繳納管理
    費之義務。惟關於「住戶」之定義，綜觀系爭管理辦法及系
    爭住戶規約均無明文，依系爭住戶規約第16條規定，應依公
    寓條例及相關法規辦理之（見原審卷第22頁）；而公寓條例
    第3 條第8 款已明定：「住戶：指公寓大廈之區分所有權人
    、承租人或其他經區分所有權人同意而為專有部分之使用者
    或業經取得停車空間建築物所有權者。」，可知區分所有權
    人即係系爭住戶規約及系爭管理辦法所稱「住戶」，上訴人
    既為系爭房屋之區分所有權人，即為系爭住戶規約第6 條及
    系爭管理辦法第7 、8 條所稱「住戶」，自有依上開規定給
    付管理費之義務。故原審依公寓條例第10條第2 項、第21條
    及系爭住戶規約第6 條第1 項規定，判命上訴人給付積欠之
    管理費，於法要無違誤，上訴意旨指摘原判決適用法規不當
    ，為無理由。
  ㈢再按當事人於第二審程序不得提出新攻擊或防禦方法，民事
    訴訟法第436 條之28本文設有特別規定。其立法之意旨乃在
    貫徹小額程序之簡速性，避免因當事人於上訴程序提出新事
    實及證據而延滯訴訟，故小額事件之第二審法院原則上應按
    第一審之訴訟資料，審核其訴訟程序及判決內容有無違背法
    令，當事人於第一審未曾提出之訴訟資料，不得再行提出，
    縱使提出，第二審法院亦不得審酌之。上訴人主張如認其應
    繳納110 年2 月23日前之系爭房屋管理費，則以其對被上訴
    人之不完全給付損害賠償債權125,624 元相互抵銷等語，並
    提出系爭房屋房屋稅繳納證明書為證。惟上訴人此部分主張
    ，核屬上訴人於上訴後始提出之新攻擊防禦方法，揆諸前揭
    說明，本院不得加以斟酌。
四、綜上所述，原審判決並無上訴人所指違背法令之情事，上訴
    意旨指摘原審判決不當，求予廢棄改判，並無理由，爰不經
    言詞辯論，逕以判決駁回之。
五、末按於小額訴訟之上訴程序，法院為訴訟費用之裁判時，應
    確定其費用額，民事訴訟法第436 條之19第1 項、第436 條
    之32第1 項規定甚明。本件第二審裁判費用為1,500 元，應
    由被上訴人負擔，爰併為判決如主文第2 項所示。
六、據上論結，本件上訴為無理由，依民事訴訟法第436 條之29
    第2 款、第436 條之32第1 、2 項、第436 條之19第1 項、
    第449 條第1 項、第78條，判決如主文。
中    華    民    國   110     年    12     月   13   日
                  民事第四庭  審判長法官  鄭子文
                              法      官  鄭伊倫
                              法      官  徐彩芳
以上正本係照原本作成。
本判決不得上訴。
中    華    民    國   110    年    12    月    13    日
                              書  記  官  盧瑞芳